【裁判字號】    89,易,1275
【裁判日期】    890811
【裁判案由】    背信等
【裁判全文】
臺灣臺南地方法院刑事判決                        八十九年度易字第一二七五號
    公  訴  人  臺灣台南地方法院檢察署檢察官
    被      告  乙○○
右列被告因詐欺案件，經檢察官提起公訴 (八十八年度偵字第一０七二五、八十九年
度第四六六０、四八二０號)，本院判決如左：
    主  文
乙○○無罪。
    理  由
一、公訴意旨如附件起訴書所載。
二、按犯罪事實應依証據認定之，無証據不得推定其犯罪事實，刑事訴訟法第一百五
    十四條定有明文。按刑法第三百三十九條第一項之詐欺罪，以意圖為自己或第三
    人之不法之所有，施用詐術使人陷於錯誤而交付財物為犯罪構成要件；如行為人
    欠缺不法所有之意圖或無施用詐術之行為或其所用之方法，不能認為詐術，亦不
    致使人陷於錯誤，即不得以詐欺罪相繩（最高法院四十六年台字二六Ｏ號判例意
    旨參照）。故民事債務當事人間，若有未依債務本旨履行給付之情形，原因非一
    ，其因不可歸責之事由致無法給付，甚至債之關係成立後，始惡意遲延給付，皆
    有可能，非必出於自始無意給付之詐欺罪一端，故別無積極證據之情形，自難單
    以被告單純債務不履行之狀態，即推定被告自始即有不法所有之意圖而施用詐術
    。
三、本件公訴意旨認被告乙○○涉有詐欺罪嫌，無非以其明知自己並無納骨塔位置可
    供販賣，竟對外聲稱其有納骨塔位置可出售，並收受甲○○向其購買之納骨塔位
    置價金，嗣被告乙○○不能交付，並不返還該款項云云為其論據。惟訊據被告乙
    ○○矢口否認有詐欺犯行，辯稱：伊有以女友陳幸清名義向有龍建設公司購買二
    十個納骨塔所有權，可供出售，且伊並已將共同被告甲○○以新台幣（以下同）
    三十一萬四千元向伊所購十三個納骨塔之所有權狀，交付共同被告甲○○，因甲
    ○○並未將伊所簽發之面額三十一萬四千元之擔保本票乙紙交還，故伊才未將其
    所購十三個納骨塔之所有權過戶予其等語。經查被告乙○○所辯上情，業據證人
    陳幸清於審理中結證無訛，並有被告乙○○所簽發予甲○○之面額三十一萬四千
    元之擔保本票乙紙附卷足憑，參以共同被告甲○○於審理中亦供承：伊向被告乙
    ○○購買十三個納骨塔，被告乙○○有交付伊十三張權狀，惟未辦理過戶等語觀
    之，自足認屬實，足以採信。是被告乙○○既確有十三個納骨塔可資出售予共同
    被告甲○○，且其亦已將該十三張權狀交付共同被告甲○○，雖其尚未辦理過戶
    ，然係因共同被告甲○○未依約將被告乙○○所簽發予伊之面額三十一萬四千元
    之擔保本票乙交還之正當事由所致甚明，足見被告乙○○並未對共同被告甲○○
    施用何詐術，共同被告乙○○亦無何陷於錯誤之情事，且被告乙○○未履行過戶
    義務，亦有不可歸責於己之事由，即不待言。此外復查無其他積極證據足證被告
    乙○○涉有公訴人所指之詐欺犯行，則揆諸首開法條規定及判例意旨所示，自難
    以詐欺罪相繩，因認被告乙○○被訴犯罪不能證明，應諭知無罪，以免冤抑。
四、共同被告甲○○所涉背信罪嫌，嗣到案後另結。
五、據上論斷，應依刑事訴訟法第三百零一條第一項判決如主文。
中    華    民    國      八十九      年      八      月      十一    日
                                  臺灣臺南地方法院刑事第一庭
                                      法  官  柯  顯  卿
右正本證明與原本無異
如不服本判決，應於判決送達後十日內，向本院提出上訴狀。
                                      書記官  盧  立  勇
中    華    民    國      八十九      年      八      月      十四    日


司法院資訊處製作；財團法人民間司法改革基金會備份。
